【裁判字號】    97,訴,80
【裁判日期】    970430
【裁判案由】    遷讓房屋
【裁判全文】
臺灣花蓮地方法院民事判決                97年度訴字第80號
原      告  臺灣汽車客運股份有限公司
法定代理人  辛○○
訴訟代理人  李文平律師
複代理人    張照堂律師
被      告  甲○
            己○○○
            乙○○
上  一  人
訴訟代理人  丙○○
被      告  戊○○
訴訟代理人  丁○○
被      告  庚○○
上列當事人間請求遷讓房屋事件，本院於民國97年4月10日言詞
辯論終結，判決如下：
    主      文
被告應將附表所示房屋遷讓返還原告。
訴訟費用由被告負擔。
本判決於原告以如附表所示假執行擔保金為被告供擔保後得假執
行。但被告如以附表所示免為假執行擔保金為原告預供擔保後，
得免為假執行。
    事實及理由
一、本件被告己○○○經合法通知無正當理由，未於言詞辯論期
    日到場，核無民事訴訟法第386條所列各款情形，爰依原告
    聲請，由其一造辯論而為判決。
二、按訴狀送達後，原告不得將原訴變更或追加他訴；被告於訴
    之變更或追加無異議，而為本案之言詞辯論者，視為同意變
    更或追加，民事訴訟法第255條第1、2項定有明文。本件原
    告於起訴時原未將庚○○列為被告，嗣於民國97年2月22日
    具狀追加庚○○為被告，而被告對原告所為訴之追加均無異
    議，並為本案之言詞辯論，依據前述說明，應視為同意原告
    所為訴之追加。
三、按訴訟繫屬中為訴訟標的之法律關係，雖移轉於第三人，於
    訴訟無影響，民事訴訟法第254條第1項前段定有明文。所謂
    訴訟無影響，係指原告或被告不因為訴訟標的之法律關係移
    轉於第三人，而影響關於為訴訟標的之法律關係之要件，及
    不影響本件當事人適格之認定（最高法院44年台上字第1039
    號判例意旨參照）。附表所示房屋原為原告所有，原告於起
    訴後訴訟繫屬期間之97年2月22日以買賣為原因將所有權移
    轉登記予訴外人吳吉成、王欽元、王鴻裕，有建物登記簿謄
    本、異動索引在卷可參，依據前述說明，原告就關於訴訟標
    的法律關係之要件不生影響。
四、原告主張：
  (一)附表所示房屋為原告所有（於本件訴訟繫屬中將所有權移轉
    登記予第三人），被告、訴外人楊阿賢（目前占用者為被告
    己○○○）、被告乙○○、訴外人翁開列（目前占用者為被
    告戊○○）、邱福順（目前占用者為被告庚○○）原為原告
    員工，於任職期間獲配住系爭房屋，前開5人均已退休離職
    ，依法應將系爭房屋返還，然目前仍遭被告無權占用，依民
    法第767條規定，原告自得訴請被告遷讓返還系爭房屋。
  (二)系爭房屋借貸之目的係為當作員工宿舍之用，今借用者均已
    退休，原借貸之目的已使用完畢，依約自應返還，依民法第
    470條第1項前段規定，應認借貸目的已使用完畢而應將系爭
    房屋返還原告。爰依民法第767條、第470條第1項前段規定
    （二請求權擇一勝訴即可）請求。並聲明：如主文第1項所
    示；原告願供擔保請准宣告假執行。
五、被告己○○○未於最後言詞辯論期日到場，惟其與其餘被告
    曾具狀陳稱：
  (一)被告乙○○於41年間進入公路局擔任駕駛，公路局歷經2次
    政府公辦民營，改為現今之原告，於70年10月間退休，服務
    於職場29年餘，由於早年公務人員待遇微薄由公家配予眷屬
    宿舍長期居住，而現今原告在未告知被告情況下，要求被告
    搬離。
  (二)被告服務及退休期間，原告曾多次廣邀員工集體開會，告知
    要將現有之宿舍，比照原告第五運輸處（羅東鎮）之模式賣
    給員工，然原告嗣後並未如此，之後原告又多次邀員工開會
    ，告知員工要將現有之宿舍與建商合建，員工可用低價購買
    ，惟又食言，無視於員工之生存。被告希望原告依「中央機
    關國有眷屬宿舍房地處理辦法」之規定」，由住福會按公告
    地價總價百分之30發給補助，給予合理之補償費等語資為抗
    辯。並均聲明：原告之訴駁回。
六、兩造不爭執之事實：
  (一)被告占用房屋情形如附表所示。
  (二)訴外人吳吉成、王欽元、王鴻裕於本件訴訟繫屬後之97年2
    月22日取得前開房屋之所有權，所有權應有部分各為三分之
    一。
七、得心證理由：本件兩造所爭執之處，應在於：原告依民法第
    767條、第470條第1項前段規定（擇一勝訴即可）請求被告
    遷讓返還系爭房屋，是否有理？茲審酌如下。
  (一)按借用人應於契約所定期限屆滿時，返還借用物；未定期限
    者，應於依借貸之目的使用完畢時返還之。所有人對於無權
    占有或侵奪其所有物者，得請求返還之。民法第470條第1項
    前段及第767條前段分別定有明文。按因任職關係獲准配住
    系爭房屋，固屬使用借貸之性質，然其既經離職，依借貸之
    目的，當然應視為使用業已完畢，按諸民法第470條之規定
    ，被上訴人自得據以請求交還系爭房屋。（最高法院44年台
    上字第802號判例意旨可資參照）。又因任職關係配住宿舍
    ，係屬使用借貸之性質，則使用借貸物之性質、使用之內容
    及使用之情形，應由當事人以合意決定，故除當事人另有約
    定外，尚非因借用人之離職或死亡而當然消滅。此觀民法第
    472條第4款規定，借用人死亡者，貸與人得終止契約，足見
    借用人死亡，僅為貸與人終止契約之事由，借貸契約非當然
    消滅，故借用人死亡者，該項法律關係得由其繼承人繼受取
    得。
  (二)經查：被告甲○、乙○○及訴外人楊阿賢、翁開列、邱福順
    曾在原告處任職而獲准配住使用系爭房屋，而被告甲○、乙○○已退休，楊阿賢等3人已退休、去世，現由被告占用附
    表所示房屋等情，為兩造所不爭，自堪信為真實。依據前述
    說明，被告與原告間就系爭房屋之借貸目的已經完成，原告
    自得依民法第470條第1項前段、第767條規定請求被告遷讓
    返還系爭房屋。至於被告前開辯詞，本院認為兩造就系爭房
    屋並未簽署買賣契約，且無法律規定或契約約定原告應給予
    補償費，是被告所辯，顯屬無據，並不可採。
八、從而，原告依民法第470條第1項前段、第767條規定請求如
    主文第1項所示，為有理由，應予准許，原告陳明願供擔保
    請准宣告假執行，經核並無不合，爰酌定相當擔保金額准許
    之，併依職權為被告得供擔保免為假執行之諭知。
九、本件事證已臻明確，兩造其餘攻擊防禦方法與舉證，均無礙
    勝負判斷，爰不一一論列，附此敘明。
十、訴訟費用負擔之依據：民事訴訟法第78條、第85條第1項。
中    華    民    國    97    年    4     月    30    日
                      臺灣花蓮地方法院民事庭
                          法      官  楊碧惠
以上正本係照原本作成。
如不服本判決，應於送達後20日內，向本院提出上訴狀並表明上
訴理由，如於本判決宣示後送達前提起上訴者，應於判決送達20
日內補提上訴理由書(須附繕本)。
中    華    民    國    97    年    5     月    1     日
                          法院書記官  紀龍年
附表
┌─┬────┬───────────┬──────┬─────┐
│編│  被告  │房屋門牌號碼          │原告應提供之│被告應提供│
│號│        │                      │假執行擔保金│之免為假執│
│  │        │                      │（新台幣）  │行擔保金（│
│  │        │                      │            │新台幣）  │
├─┼────┼───────────┼──────┼─────┤
│1 │甲○    │花蓮市○○街79號1樓   │34,000元    │102,488元 │
├─┼────┼───────────┼──────┼─────┤
│2 │己○○○│花蓮市○○街79之1號2樓│34,000元    │102,488元 │
├─┼────┼───────────┼──────┼─────┤
│3 │乙○○  │花蓮市○○街79之1號3樓│34,000元    │102,488元 │
├─┼────┼───────────┼──────┼─────┤
│4 │戊○○  │花蓮市○○街79之3號2樓│34,000元    │102,488元 │
├─┼────┼───────────┼──────┼─────┤
│5 │庚○○  │花蓮市○○街79之1號1樓│34,000元    │102,488元 │
└─┴────┴───────────┴──────┴─────┘


司法院資訊處製作；財團法人民間司法改革基金會備份。
